臺灣高等法院刑事判決　　　　　　　 100年度上訴字第2962號
上　訴　人
即　被　告　楊龍火
上列上訴人因毒品危害防制條例案件，不服臺灣板橋地方法院10
0年度訴字第1495號，中華民國100年8月26日第一審判決（起訴
案號：臺灣板橋地方法院檢察署100年度毒偵字第3525號），提
起上訴，本院判決如下：
    主  文
上訴駁回。
    事  實
一、楊龍火前於民國97年間因施用第一級毒品案件，經臺灣板橋
    地方法院以97年度毒聲字第707號裁定送勒戒處所觀察、勒
    戒後，認有繼續施用毒品之傾向，再由同法院以97年度毒聲
    字第1865號裁定令入戒治處所施以強制戒治，於98年4月27
    日停止其處分出監，同一案件經臺灣板橋地方法院檢察署檢
    察官以98年度戒毒偵字第400號為不起訴處分確定。楊龍火
    仍不知悔改，於前案強制戒治執行完畢釋放後5年內，另基
    於施用第一級毒品及第二級毒品之犯意，於100年5月8日某
    時許，在新北市○○區○○路上某加油站廁所內，先將第一
    級毒品海洛因置入注射針筒加水稀釋後注射之方式施用第一
    級毒品海洛因1次，再將甲基安非他命置入玻璃球（未扣案
    ）內燒烤吸食煙霧之方式，施用第二級毒品甲基安非他命1
    次。嗣於100年5月9日2時30分許，在新北市○○區○○路4
    段145巷33號前，因形跡可疑為警攔檢盤查而查獲，並扣得
    第一級毒品海洛因4包（合計淨重2.45公克，驗餘淨重2.44
    公克、空包裝袋總重1.04公克）、第二級毒品甲基安非他命
    7包（其中6包合計淨重4.3490公克，驗餘淨重4.3488公克、
    空包裝袋總重1.56公克；另1包淨重0.3940公克、驗餘淨重0
    .3937公克、空包裝袋重0.26公克）及注射針筒4支及電子磅
    秤1個，而悉上情。
二、案經新北市政府警察局三重分局移送臺灣板橋地方法院檢察
    署檢察官偵查起訴。
    理  由
壹、程序方面：
    按被告以外之人於審判外之言詞或書面陳述，除法律有規定
    者外，不得作為證據；又被告以外之人於審判外之陳述，雖
    不符合同法第159條之1至第159條之4之規定，但經當事人於
    審判程序同意作為證據，法院審酌該言詞陳述或書面陳述作
    成時之情況，認為適當者，亦得為證據。當事人、代理人或
    辯護人於法院調查證據時，知有第159條第1項不得為證據之
    情形，而未於言詞辯論終結前聲明異議者，視為有前項之同
    意，刑事訴訟法第159條第1項及第159條之5分別定有明文。
    本判決下列所引用之證據資料，均經依法踐行調查證據程序
    ，當事人於本院言詞辯論終結前亦未聲明異議，本院審酌證
    據資料製作時之情況，均無違法不當及證明力明顯過低之瑕
    疵，亦查無依法應排除其證據能力之情形，認以之作為證據
    應屬適當，皆有證據能力。
貳、實體方面：
  一上訴人即被告楊龍火於警詢時、偵查中及審理時均坦承上揭
    事實不諱（見100年度毒偵字第3525號卷第5頁、第29頁、原
    審卷第60頁反面、本院卷第32頁反面），而被告於100年5月
    9日2時30分為警查獲後採尿送驗結果（檢體編號：C100473
    號），呈安非他命類及鴉片類陽性反應，有新北市政府警察
    局三重分局查獲毒品案件被移送者姓名、代碼對照表、臺灣
    檢驗科技股份有限公司100年5月18日濫用藥物檢驗報告各1
    份在卷可佐（見上揭偵卷第30頁、第47頁），並有注射針筒
    1支扣案可佐。另扣案之白色粉末4包（合計淨重2.45公克，
    驗餘淨重2.44公克、空包裝袋總重1.04公克），經檢驗結果
    確含第一級毒品海洛因成分，有法務部調查局濫用藥物實驗
    室100年7月12日調科壹字第10023015480號鑑定書1件在卷可
    憑（見原審卷第47頁）；而扣案之白色結晶體6包（合計淨
    重4.3490公克，驗餘淨重4.3488公克、空包裝袋總重1.56公
    克）及黃色結晶體1包（淨重0.3940公克，驗餘淨重0.3937
    公克、空包裝袋重0.26公克），經檢驗結果含第二級毒品甲
    基安非他命成分，亦有交通部民用航空局醫務中心100年5月
    18日航藥鑑字第1002800號毒品鑑定書1件在卷可稽（見上揭
    偵卷第59頁）。被告上開自白與事實相符，堪以採信。本件
    事證明確，被告施用第一級、第二級毒品之犯行均堪認定。
  二被告於97年間因施用毒品案件，經臺灣板橋地方法院以97年
    度毒聲字第707號裁定送勒戒處所觀察、勒戒後，認有繼續
    施用毒品之傾向，再由同法院以97年度毒聲字第1865號裁定
    令入戒治處所施以強制戒治，於98年4月27日停止其處分出
    監，同一案件經臺灣板橋地方法院檢察署檢察官以98年度戒
    毒偵字第400號為不起訴處分確定，有本院被告前案紀錄表
    在卷可按。被告於上開強制戒治執行完畢釋放後，5年內再
    犯本件毒品危害防制條例之罪，自應依法追訴處罰。又海洛
    因、甲基安非他命分屬毒品危害防制條例第2條第2項第1款
    、第2款所列之第一級、第二級毒品。核被告所為，係犯毒
    品危害防制條例第10條第1項、第2項之施用第一級毒品海洛
    因罪、施用第二級毒品甲基安非他命罪。被告施用前後非法
    持有第一級毒品、第二級毒品之低度行為，均為施用之高度
    行為所吸收，不另論罪。又被告所犯上開施用第一級毒品海
    洛因、第二級毒品甲基安非他命等罪間，犯意各別、行為互
    殊，應予分論併罰。又被告雖陳稱：警員向伊表明身分時，
    伊即向警員承認吸毒，並將毒品交給警員，應符合自首規定
    。又伊有向警員供出上游，配合追查，應可減刑云云。但查
    ，按刑法第62條前段所規定之自首，須對於未發覺之罪為之
    而受裁判者始克當之。所謂未發覺，乃指犯罪事實未為有偵
    查犯罪職權之公務員所發覺，或犯罪事實雖已發覺，而犯人
    為誰尚不知者而言。而所謂之發覺犯罪事實，祇須有偵查犯
    罪職權之公務員，已知該犯罪事實之梗概為已足，無須確知
    該犯罪事實之真實內容為必要（最高法院88年度台上字第59
    27號判決意旨參照）。次按毒品危害防制條例第17條第1項
    所謂「供出毒品來源，因而破獲者」，係指具體提供毒品來
    源之資訊，使有偵查（或調查）犯罪職權之公務員知悉而對
    之發動偵查（或調查），並因而破獲者而言（最高法院99年
    度台上字第4392號號判決意旨參照）。證人即員警傅瑞光於
    本院審理時證稱：我們巡邏看見被告行動可疑，下車表明身
    分要盤查被告時，被告拔腿就跑，途中被告跌倒，掉落海洛
    因等毒品及針筒，我們就已懷疑被告有施用毒品，隨後逮捕
    被告，又查獲其餘毒品，所以我們懷疑被告有施用毒品。製
    作筆錄時被告稱係透過綽號「奶瓶」向綽號「阿滿」的女子
    購買毒品，但被告未講「阿滿」之年籍、住址、電話，我們
    無從查證等語（見本院卷第40頁反面、第41頁）。參以，被
    告於警詢時供稱：「（今警方於100年5月9日2時30分在新北
    市○○區○○路4段145巷33號前對你盤查時，你因何拔腿就
    跑？你身上多處擦、挫傷由何而來？）因我身上有毒品，想
    逃避警方查緝。因警方表明身分盤查我時，我隨即轉身逃跑
    ，逃約30至40公尺後自己跌倒造成的，當時警方見我手上持
    有海洛因針筒及毒品海洛因等物，警方隨即將我逮捕，我因
    拒捕與警方發生拉扯，也造成我身上及警方身上多處擦傷。
    」、「（你施用之毒品海洛因及安非他命係向何人所購買？
    其年籍、聯絡電話如何？）我施用之毒品海洛因及安非他命
    係向中和朋友綽號『阿滿』之女子所購買。該綽號『阿滿』
    之女子年籍我不清楚，我是透過綽號『奶瓶』之女子聯絡綽
    號『阿滿』之女子後約時間、地點見面再告訴我，我再前往
    相約時間、地點購買毒品海洛因及安非他命，綽號『奶瓶』
    之女子聯絡電話我忘了。」、「（該綽號『阿滿』之女子現
    住地及交通工具你是否清楚？）我不清楚，我們約好時間、
    地點他就騎車過來，我並沒有注意他所使用之機車車號，該
    綽號『阿滿』之女子現居地我並不清楚。」等語（見同上揭
    偵卷第5至6頁）。被告謂其於警員表明身分時，即向警員承
    認吸毒，並將毒品交給警員，及其有向警員供出上游，配合
    追查云云，與事實不符，不足採信。本件被告既係於警員查
    獲扣案毒品而知悉其犯罪事實之梗概後，始於警詢時坦承犯
    行，自屬自白，而非自首。又被告於警詢時雖供出其施用之
    毒品來源為綽號「阿滿」之女子，惟未供出「阿滿」之具體
    人別資料，例如：姓名、年籍、住居所或其他足資辨別之特
    徵，使警員因而對「阿滿」之發動偵查，並因而破獲，自無
    毒品危害防制條例第17條第1項減輕或免除其刑規定之適用
    。
  三原審以被告罪證明確，適用毒品危害防制條例第10條第1項
    、第2項、第18條第1項前段，刑法第11條前段、第51條第5
    款、第38條第1項第2款之規定，並審酌被告曾因施用毒品經
    戒毒處遇，猶漠視法令，未知警惕，惟其戕害自身，事後坦
    承犯行，暨被告施用毒品之動機、目的、素行等一切情狀，
    就施用第一級毒品、第二級毒品部分，分別量處有期徒刑8
    月、4月，並定其應執行刑有期徒刑10月。並說明扣案之海
    洛因4包（合計淨重2.45公克，驗餘淨重2.44公克；空包裝
    袋總重1.04公克，包裝袋因含有海洛因殘渣而無從分離）、
    甲基安非他命7包（其中6包合計毛重5.9090公克、淨重4.34
    90公克，取樣0.0002公克、驗餘淨重4.3488公克、空包裝袋
    總重1.56公克；另1包毛重0.6540公克、淨重0.3940公克，
    取樣0.0003公克，驗餘淨重0.3937公克、空包裝袋重0.26公
    克，包裝袋因均含有甲基安非他命殘渣而無從分離），分係
    第一級、第二級毒品，不問屬於犯人與否，應依毒品危害防
    制條例第18條第1項前段之規定，沒收銷燬（鑑驗耗損之海
    洛因及甲基安非他命，因已滅失，毋庸再予宣告沒收銷燬）
    。扣案之注射針筒1支，為被告所有，且係供被告施用第一
    級毒品罪所用，業據被告供明在卷（見原審卷第61頁），應
    依刑法第38條第1項第2款規定，併予宣告沒收。另扣案之注
    射針筒3支及電子磅秤1個，均不能證明與被告本案施用第一
    級、第二級毒品之犯行有關，均無庸宣告沒收。原審認事用
    法並無不當，量刑亦屬妥適。被告上訴指摘原判決不當，為
    無理由，應予駁回。
據上論斷，應依刑事訴訟法第368條，判決如主文。
本案經檢察官劉斐玲到庭執行職務。
中    華    民    國   100    年    11    月    29    日
                  刑事第十六庭審判長法  官  陳晴教
                                    法  官  吳啟民
                                    法  官  楊智勝
以上正本證明與原本無異。
施用第一級毒品部分如不服本判決，應於收受送達後10日內向本
院提出上訴書狀，其未敘述上訴之理由者並得於提起上訴後10日
內向本院補提理由書（均須按他造當事人之人數附繕本）「切勿
逕送上級法院」。
其餘不得上訴。
                                    書記官  林桂玉
中    華    民    國   100    年    12    月    1     日